【裁判字號】    94,易,957
【裁判日期】    950822
【裁判案由】    詐欺等
【裁判全文】
臺灣高雄地方法院刑事判決               94年度易字第957號
公  訴  人  臺灣高雄地方法院檢察署檢察官
被      告  戊○○
上列被告因詐欺等案件，經檢察官提起公訴（93年度偵字第177
30號），本院判決如下：
    主  文
戊○○共同意圖為自己不法之所有，以詐術使人將本人之物交付
，處有期徒刑伍月，如易科罰金，以參佰元折算壹日。
    事  實
一、戊○○於民國91年7 月間某日，依報紙上廣告所留號碼，撥
    打電話聯繫後，先與自稱「李萍」之不詳姓名年籍成年女子
    相約在位於高雄市○○路上之麥當勞（鄰近大樂民族店）洽
    談。數日後，戊○○、乙○○（晉倫、晉峰車行之實際經營
    人）、李萍續約在麥當勞上見面，嗣戊○○又再與乙○○於
    上址洽談一次後。戊○○雖明知李萍、乙○○僅是在尋覓汽
    車貸款之人頭戶，暨知自己並無購車之真意，亦無力清償購
    車貸款之分期付款，竟為貪圖出面擔任汽車貸款之人頭戶可
    獲數萬元之報酬，而與李萍、乙○○，共同意圖為自己不法
    之所有，基於詐欺取財之犯意聯絡，由乙○○聯絡專辦汽車
    貸款業務之千禧世紀公司業務員庚○○，於91年7月20日與
    戊○○對保，並收取戊○○之身分證等相關文件後，轉交予
    和潤企業股份有限公司（下稱：和潤公司），利用不知情之
    庚○○及和潤公司承辦人員，向中國信託商業銀行臺北永吉
    分行（下簡稱：中國信託銀行），佯稱戊○○欲購買車號DL
    7363號自用小客車且欲辦理貸款，並表明願如期償還分期款
    項之意思。致使中國信託銀行陷於錯誤，接受戊○○以前揭
    車輛抵押貸款。雙方約定，貸款期間自91年7月23日起至94
    年7 月23日，貸款金額新臺幣（下同）25萬元，自91年8 月
    23日起，由戊○○分擔36期攤還本息，每月為1 期，每期應
    償還中國信託銀行分期款9291元，車輛存放地點為戊○○位
    於高雄縣杉林鄉○○路2 巷18號之戶籍地，在債務未清償之
    前，戊○○不得任意遷移或為其他處分。暨於同年8月7日向
    公路局高雄區監理所旗山監理站設定動產抵押登記。然中國
    信託銀行於同年7 月23日，將核貸款項25萬元匯入乙○○之
    子即晉峰車行之名義負責人陳瑞儀的帳戶（華南商業銀行籬
    仔內分行，000000000000號）後，戊○○即拒絕清償分期款
    ，並於收受乙○○所給付之數萬元代價後，任由乙○○將上
    揭車輛遷移無蹤。嗣因中國信託銀行將該債權與動產抵押權
    轉讓予和潤公司，和潤公司事後追索無著，始知受騙。
二、案經和潤公司訴由台灣高雄地方法院檢察署檢察官偵查後起
    訴。
    理  由
一、訊據被告確坦承確於上開時、地，以DL7363號自用小客車設
    定動產抵押，向中國信託銀行申請汽車貸款25萬元，嗣並未
    依約繳納任何分期款，且上開自小客車亦未依約存放於其住
    所。惟矢口否認有何違反動產擔保交易法、詐欺取財之犯行
    ，辯稱：我確欲購買系爭自小客車，因事後乙○○未依約交
    車，我才未繳納銀行之分期貸款，我有支付頭期款給乙○○
    ，且未收受乙○○之報酬云云。
二、被告於上開時地與李萍、乙○○見面，及由庚○○進行對保
    手續後，以購買DL7363號自用小客車為由，用該車設定抵押
    擔保，向中國信託銀行貸款25萬元，約定債務未清償前，車
    輛存放地點為高雄縣杉林鄉○○路2 巷18號之戶籍地，然中
    國信託銀行將25萬元匯入陳瑞儀的帳戶，並將債權讓與和潤
    公司後，戊○○迄未支付任何分期款，該車亦未依約停放而
    已遷移不明等事實，業據證人丁○○（和潤公司員工）、庚○○、乙○○證述在卷，並有貸款借據暨動產抵押契約書、
    動產擔保交易動產抵押設定塗銷登記申請書、債權讓與契約
    書、動產擔保交易動產抵押設定債權人變更登記申請書、客
    戶繳款明細表、訪視報告書影本（91發查7228號卷第3至8頁
    、11頁）在卷可佐，堪信為真實。
三、經查：
１、被告向乙○○買賣DL7363號前，既未實際看車及查閱相關車
    籍等資料文件，亦支未付任何款項；且被告與乙○○所稱售
    價，亦與貸款申請書所載之售價不合，實迵異於正常之買賣
    ：
    (1)、被告購買Dl7363號自用小客車，並未曾前往車行看車及
        洽談購車事宜，而僅曾與乙○○相約到民族路大樂旁之
        麥當勞見面，業經被告及證人乙○○一致陳明在卷。至
        於被告與乙○○雖均稱：渠等在麥當勞見面，係洽商談
        購買汽車之事宜，乙○○並稱：「被告有在麥當勞看到
        實際上所欲購買之汽車」云云。惟本件事涉乙○○本身
        是否犯罪，其證詞原難全然遽信；況且被告堅稱：「我
        的確有向晉峰車行買車，我是看到報紙有登中古車買賣
        ，我去看，一位自稱是姓李的小姐，約四十出頭左右和
        我接洽，第一次她拿車子照片給我看，這次乙○○不在
        場，只有李小姐及陳先生，地點是在民族大樂之麥當勞
        看，這次除了照片之外，沒有提供任何車籍文件及資料
        ；第二次也是約在民族大樂麥當勞看，我和李小姐、乙○○、及乙○○所帶的陳先生見面，見面後李小姐向我
        說我貸款的這台車子可以買，她第二次沒有帶照片，也
        沒有帶車子，我問乙○○現金買時多少錢？她說我先付
        定金，然後分期付款可以便宜一點。並且叫陳先生向我
        講，說現金和分期的價差，我說我考慮看看，這次也沒
        有任何車籍資料、文件，隔天乙○○打電話給我，有說
        現金要31萬元，分期付款可以比較便宜算28萬5千元，
        後來我約在同一地點，這次僅有乙○○和陳先生去，也
        是沒有帶任何車籍資料給我看，我有帶給他，我這次也
        沒有看到車，後來我打電話說車子何時可以，乙○○回
        電，我不在，由我先生接聽，約定交車時間、地點，但
        是我依約前去沒有看到人，當天我打電話去也沒有人接
        聽，所以我就去車行，這是我第一次去車行，但是裡面
        的師傅說乙○○在開刀，師傅好像打電話給乙○○之後
        掛斷電話後向我說隔天我可以去看，但是隔天去也沒有
        。」、「在麥當勞那裡跟本沒有看到車」等語（本院卷
        207 頁、256 頁），亦即被告堅稱並未見到汽車。故不
        僅難因乙○○之證詞而認被告訂車前有實際看車；且依
        被告之上開陳述，其購買系爭中古車前，根本未看過相
        關文件及實車，亦迵異於正常購買中古車之情形。從而
        ，難認「被告與乙○○係本於買賣之真意，洽商買賣中
        古車之相關事宜」。
    (2)、被告先後辯稱：「第2 次在民族路大樂麥當勞時，當場
        給付訂金三萬五千元」、「我給4 萬元頭期款，其餘部
        份用貸款，保險金及過戶費用均由證人（乙○○）負責
        。我給四萬元，證人並沒有給我收據等物。是我先生載
        我去的。」等語，就所付之頭期款金額所述不一；且與
        其夫己○○所證稱：「（你太太總共交給車行多少錢？
        ）好像二、三萬元，是我聽她說的，時間是在對保的時
        候，他有說要交訂金，但是實際上在何處交訂金我不知
        道，我沒有陪他去。（真的沒有陪他去？）確定。（交
        訂金交的錢，是你給的嗎？）不是，她錢從那裡來的，
        我不知道，交時我也不在場。」等語（本院卷258頁）
        ，容有未合。證人乙○○復證稱：「（被告有說先付三
        萬五千元給你？）沒有。」等語，依現有證據，難認被
        告有實際給付購車之頭期款予乙○○。
    (3)、就買賣之售價，乙○○證稱：「（被告後來以何價格向
        妳買車？）總價22萬元，不包括頭期款。全部都是貸款
        的，貸款之外，被告並沒有再支付任何款項。被告有帶
        他朋友來，在裕誠路麥當勞、、我有在場，當時講好的
        是全部用貸款，我印象中我要賣她22萬元，她實際上貸
        幾萬元我不清楚。她的確沒有再付我錢、、是有講好我
        的車款全部由貸款來支付。、、（妳向銀行申請貸款時
        有無告訴承辦銀行人員該車車價若干？貸款若干？頭期
        款若干？）申請手續是我辦理的，我接觸的是庚○○。
        、、金額忘了是跟庚○○講多少。貸款下來，的確是匯
        到陳瑞儀的帳號裡面，陳瑞儀是我兒子、、錢是我領走
        了。匯款是25萬元，中間差額3萬元，是戊○○的友人
        拿去了。、、看車時（裕誠路麥當勞）阿水也有來，當
        場有說要給阿水三萬元，但我不知道戊○○有沒有聽到
        ，但是後來又改稱戊○○有當場同意。」、「（何以契
        約書寫34萬元，而貸25萬元？）這樣可以貸高一點。」
        等語，而被告則稱：「談好總價34萬元貸款25 萬元，
        我說我先付頭期款4 萬元，可不可以算便宜一點，結果
        說總價29萬元」、「跟本沒有透過阿水這個人」、「在
        麥當勞那裡、、沒有阿水這個人」等語，亦即兩造就「
        售價」及「有無給付阿水仲介費」，所述容有不同。然
        ：
        、被告既稱其是依報紙上廣告之電話號碼，以電話聯
            絡乙○○，而乙○○亦稱：「（阿水作何事？）不
            知道，我們沒有委託阿水賣車。」等語，則阿水既
            未實際仲介買賣，乙○○及被告豈有給付阿水仲介
            費之必要及可能。況且，乙○○既不能提供阿水之
            正確年籍，更證稱：「（在被告購車前是否認識阿
            水者？）不認識」等語，則渠等彼此應不熟悉，而
            不存有信任關係。證人乙○○卻又證稱：「戊○○
            的友人綽號阿水者，拿我兒子的提款卡去領，提款
            卡是我交給他的。我跟他去領的，我把3 萬元交給
            阿水，戊○○沒有在場，阿水說戊○○有欠他錢；
            （阿水拿你提款卡至何銀行提款？）高雄華南銀行
            民族分行或郵局。（阿水如何知道提款卡號碼？）
            我告訴他，我在場，是他按的提款。（既然妳在場
            何以又讓阿水者提款？）由他提款沒有關係。」等
            語，實與「存款人本身親至提款機，不可能再將密
            碼及提款卡告知陌生人，而委由陌生人提款」之常
            情相違。再參酌乙○○嗣又竟改稱：「（何以阿水
            可以拿仲介費？）是阿水說他們說好的，戊○○要
            還他錢，且是要以貸款的錢還。實際上在麥當勞陳
            美英應該知道」等語，益證所謂「給付阿水仲介費
            」云云，並無足採。
        、又依93年他字第186號卷31頁庚○○所書寫之實車
            勘查所示，系爭DL7363號汽車為三陽喜美排氣量
            1590CC之國產車．且該車配備極為簡單，91年7月
            時，已是第6年份之汽車，並已行駛7萬餘公里，依
            中古車之行情，不論是34萬或29萬元，均已是明顯
            偏高之價格。又證人庚○○證稱：「（證人林說車
            款多少錢？）她叫我寫25萬元，34萬元是總價，並
            沒有提傭金之事。」等語，堪信貸款契約書上之價
            格，係依乙○○之指示而書寫。而不論是被告所稱
            之總價29萬元，或證人乙○○所稱之總價22萬元，
            均與本院卷141頁之貸款申請書所載之售價不合，
            凡此種種，均與正常買賣不同。
２、乙○○因「找人頭佯裝購買中古車，向銀行詐取貸款之金額
    」，而經屏東地方法院93年易字第323號判決處有期徒刑5月
    ，有判決書在卷可佐（參本院卷49頁）；庚○○亦證稱：「
    乙○○賣車貸款的案子，我幫他辦的不只這件，其他很多件
    ，也是有類似買車的人拿到少數貸款的錢但是沒有拿到車。
    事實上，後來我在其他案件，他們會找上乙○○是看報紙的
    ，是缺錢的人找他們辦理貸款等方式可以得到錢。」等語，
    再參酌被告亦自承其係依報紙所登之廣告聯絡上乙○○，暨
    乙○○及其所經營之晉倫車行、晉峰車行，另有多件涉及「
    利用人頭佯裝購買中古車，而向銀行詐取貸款」之情形（參
    本院卷184頁至196頁之本院92年訴字第2017號刑事判決書、
    本院卷172頁之93年簡字第846號判決書、本院卷127頁之明
    細表），故乙○○是否確有「賣中古車」之真意，原即有疑
    。
３、又庚○○證稱：「我印象中戊○○和她先生一直問說銀行的
    錢是撥給他們，還是給車行？並說錢應該給他們才對，我還
    跟被告解釋說這是買車貸款的案件，錢應該是給車行才對，
    因為她問過我很多遍，我解釋很多遍，才印象深刻，我不知
    道他為何會覺得錢要給他，我也解釋好幾次。」等語，被告
    亦自承：「我的確是有問過錢是要給我或車行，但僅一次，
    」等，堪信庚○○所述為真；至於被告雖亦辯稱：「因為乙○○有向我拿儲金簿影本，說要辦理過戶，所以我才會問。
    」，但本件貸款之目的若確為了支付購車款，常人必知銀行
    會將款項發給賣方，而不可能撥給購車之人；況且庚○○亦
    已證稱：「儲金簿應該是做為財力證明用。」等語。則容或
    被告一開始就相關貸款事宜未全然了解，但既經庚○○多次
    解釋，被告竟仍一再詢問，足見其關心及認知乃重在「能否
    取得銀行之貸款」，而與一般正常貸款買車之人之心態及認
    知，明顯不同。
４、被告雖否認曾向乙○○收取報酬，但，庚○○於偵查中證稱
    ：「事後幾個月，戊○○跟我說，沒有拿到車，我跟他約在
    右昌某麥當勞見面，他說貸款下來後，乙○○給他幾萬元，
    但是沒交車，我想可能是戊○○要用錢，所以跟乙○○串通
    ，用這種方法拿到錢」等語（93年他字186號卷20頁）。嗣
    於本院審理時，庚○○又證稱：「（提示93年他字第186號
    卷宗第20頁第1到4行，有何意見？）是撥完款後約一、二個
    月的時間，戊○○才以電話向我說，他沒有收到車，我問他
    怎麼回事，正常情形應該是撥完款就可以取到車，所以我才
    約戊○○及保證人己○○在我家附近的麥當勞見面，戊○○
    說在辦理貸款完撥款後，乙○○有給他幾萬元，但金額與貸
    款有差距，但是戊○○所說的金額現在我忘了，我只記得貸
    款金額應該有二十幾萬元。（戊○○有無說乙○○為何要給
    他錢？）我不記得我有無問他這問題，但我向他說正常乙○○不應該給錢，應該是給車才對，他就只說沒有拿到車有拿
    到錢。」等語，即迭次堅稱「確曾聽過被告說，有向乙○○
    收取報酬」無訛。又乙○○所稱「貸款金額與車價之價差，
    係給阿水之仲介費」云云，雖不實在（如前述），但依乙○○所述貸款與述確有價差，且如前述，過程中，被告一再詢
    問庚○○，關心其能否取得銀行之貸款，故綜據上開說明，
    堪信乙○○領得貸款後，確有給付部分款項予被告無訛。
５、被告稱其購車時從事美容業，月入約8 萬元，然並無相關收
    入之證明，且與一般美容業受僱人之收入不符，更與本院卷
    141 頁之貸款申請書所載之資料，及被告所自承目前為自耕
    農等，有所不符。而91年7 月間購車時，被告並無自用小客
    車之駕駛執照，直至本案經起訴後，被告始於94年11月22日
    考領駕駛執照（參本院卷124 頁之高雄區監理所回函），衡
    情，並無購車之迫切性。
６、綜上所述，被告與乙○○應無買賣DL7363號之真意，再參諸
    被告迄今未支付任何分期款，更向乙○○收取報酬，堪信渠
    等應係共謀藉此詐取貸款無訛。
四、系爭DL7363號自用小客車於過戶予戊○○前，係登記在丙○○（乙○○之夫）名下，但參酌丙○○所證稱：因其人在台
    北，其妻乙○○時會將車登記在其名下，但就DL7363號車買
    賣之實際過程，其並不清楚等語（本院卷258、259頁），應
    認DL7363號小客車係乙○○占有。至於，乙○○是否有將DL
    7363號車交付予被告，乙○○與被告所述雖不同。但如前述
    ，乙○○並無出賣DL7363之真意，衡情應無交車之可能；況
    再參酌乙○○所稱：「（妳有無將車交給被告？）有，我開
    車去，我兒子在交完車後才去載我回去。（交車時地為何？
    ）是在博愛路與明誠路上麥當勞。（有無交車證明？）沒有
    。（交車時被告有無簽收？）沒有。（交車時為何不由被告
    簽收？）因為常常這樣，所以沒有簽收。」等語，足見乙○○未能提出任何已交車之人證及物證，故依現有證據，難認
    乙○○已將車交予被告，再參酌卷附之訪視報告（91年發查
    7228號卷11頁）及丁○○之證述，堪信該車於設定動產抵押
    後，業經乙○○遷移不明。
五、按被告行為後，如附表所示之相關法律均業經變更，並俱於
    95年7 月1 日施行，玆經整體比較結果，裁判時法並未較為
    有利，從而依刑法第2 條第1 項規定，自應適用各該行為時
    法，亦即修正前法至明。核被告所為，係犯刑法第339 條第
    1 項詐欺取財罪、動產擔保交易法第38條之罪。被告與乙○○、李萍，就上開犯行，有犯意聯絡及行為分擔，為共同正
    犯。又被告所犯上開二罪，有方法結果之牽連關係，應依刑
    法第55條規定，從一較重之詐欺取財罪處斷。爰審酌被告之
    品性（參卷附之台灣高等法院被告前案紀錄表），及犯罪之
    手段、所生之危害、犯罪後之態度，暨其他一切情狀，量處
    如主文所示之刑，並依修正前刑法第41條第1 項前段，諭知
    易科罰金之折算標準。
據上論斷，依刑事訴訟法第299 條第1 項，動產擔保交易法第38
條，刑法第2 條第1 項、第339 條第1 項，修正前（下同）刑法
11條前段、第28條、第55條、第41條第1 項前段，罰金罰鍰提高
標準條例第1 條前段、修正前罰金罰鍰提高標準條例第2 條，判
處刑如主文。
本案經檢察官甲○○到庭執行職務
中    華    民    國    95    年    8     月    22    日
                  刑事第十三庭  審判長法  官  洪碩垣
                                      法  官  劉惠娟
                                      法  官  張金柱
以上正本證明與原本無異。
如不服本判決，應於送達後10日內，向本院提出上訴狀。
中    華    民    國    95    年    8     月    25  日
                                      書記官  盧聰明
附錄本判決論罪之法條：
動產擔保交易法第38條
動產擔保交易之債務人，意圖不法之利益，將標的物遷移、出賣
、出質、移轉、抵押或為其他處分，致生損害債權人者，處3年
以下有期徒刑、拘役或科或併科6,000元以下之罰金。
刑法第339條第1項
意圖為自己或第三人不法之所有，以詐術使人將本人或第三人之
物交付者，處五年以下有期徒刑、拘役或科或併科一千元以下罰
金。
┌──────────────────────────────────────────────────┐
│附表：                                                                                              │
├──────┬─────────────┬─────────────┬───────┬───────┤
│相關變更    │行為時法之內容            │裁判時法之內容            │比  較  理  由│備          註│
├──────┼─────────────┼─────────────┼───────┼───────┤
│刑法總則對於│1、修正前刑法第11條：「本 │1、修正後刑法第11條：「本 │              │無關犯罪行為罰│
│其他刑罰法規│   法總則於其他法令有刑罰 │   法總則於其他法律有刑罰 │              │性之變更      │
│之適用      │   之規定者，亦適用之。但 │   或保安處分之規定者，亦 │              │              │
│            │   其他法令有特別規定者， │   適用之。但其他法律有特 │              │              │
│            │   不在此限。」           │   別規定者，不在此限。」 │              │              │
├──────┼─────────────┼─────────────┼───────┼───────┤
│罰金刑之貨幣│                          │1、刑法施行法第1 之1 條第 │刑法罰金之貨幣│              │
│單位        │                          │   1 項：「中華民國94年1  │單位，由「元（│              │
│            │                          │   月7 日刑法修正施行後， │指銀元）」變更│              │
│            │                          │   刑法分則編所定罰金之貨 │為「新臺幣」  │              │
│            │                          │   幣單位為新臺幣。」     │              │              │
├──────┼─────────────┼─────────────┼───────┼───────┤
│刑法第339 條│1、罰金罰鍰提高標準條例第1│1、罰金罰鍰提高標準條例第1│刑法分則之罰金│行為時法有利  │
│第1 項、動產│   條前段：「依法律應處罰 │   條前段、第5 條（未修正 │數額，亦視該分│              │
│擔保交易法第│   金、罰鍰者，就其原定數 │   ，內容同左）           │則先前曾修正與│              │
│條第項，罰金│   額得提高為2 倍至10倍」 │2、刑法施行法第1 之1 條第 │否，而分別提高│              │
│刑之上下限  │   （註：刑法係10倍）。   │   2 項：「94年1 月7 日刑 │3 或30倍。    │              │
│            │2、同條例第5條：「第1 條  │   法修正時，刑法分則編未 │              │              │
│            │   所定得提高倍數之規定， │   修正之條文定有罰金者， │              │              │
│            │   於本條例修正後制定之法 │   自94 年1月7 日刑法修正 │              │              │
│            │   律，不適用之；本條例修 │   施行後，就其所定數額提 │              │              │
│            │   正前公布之法律，於本條 │   高為30倍。但72年6 月26 │              │              │
│            │   例修正後修正其罰金罰鍰 │   日至94年1 月7 日新增或 │              │              │
│            │   數額 或法律經全部修正而│   修正之條文，就其所定數 │              │              │
│            │   其罰 金罰鍰數額未予變更│   額提高為3 倍。」       │              │              │
│            │   者，亦同。」。         │3、刑法第33條第5款：「罰  │              │              │
│            │3、修正前刑法第33條第5 款 │   金：新台幣一千元以上， │              │              │
│            │   ：「罰金：一元以上」。 │   以百元計算之。」       │              │              │
│            │4、結論：依上揭規定，及現 │4、結論：依上開規定，罰金 │              │              │
│            │   行法規所定貨幣單位折算 │   刑：                   │              │              │
│            │   新台幣標準條例第2 條， │(1)、上限：分別為新台幣3 萬│              │              │
│            │   罰金刑：               │    元（刑法339 條1 項）、│              │              │
│            │(1)、上限：                │    新台幣18000 元（動產擔│              │              │
│            │I、銀元10000 元即新台幣3 │    保交易法第38 條）     │              │              │
│            │    萬元（刑法第339 條1 項│(2)、下限：均為新台幣1000元│              │              │
│            │     ）                   │    。                    │              │              │
│            │II、銀元60000 元即新台幣18│                          │              │              │
│            │    000 元（動產擔保交易法│                          │              │              │
│            │    38條）                │                          │              │              │
│            │(2)、下限：均為銀元10元即新│                          │              │              │
│            │    台幣30元。            │                          │              │              │
├──────┼─────────────┼─────────────┼───────┼───────┤
│共同正犯    │1、修正前刑法第28條：二人 │1、修正後刑法第28條：二人 │              │不論依修正前或│
│            │   以上共同實施犯罪之行為 │   以上共同實行犯罪之行為 │              │修正後規定，均│
│            │   者，皆為正犯。         │   者，皆為正犯。         │              │為共同正犯    │
├──────┼─────────────┼─────────────┼───────┼───────┤
│牽連犯      │刑法第55條：「一行為而觸犯│刑法第55條：「一行為而觸犯│刪除牽連犯（即│修正後刑法第55│
│            │數罪名，或犯一罪而其方法或│數罪名者，從一重處斷。但不│原「、、犯一罪│，既刪除牽連犯│
│            │結果之行為犯他罪名者，從一│得科以較輕罪名所定最輕本刑│而其方法或結果│規定，則應依數│
│            │重處斷」。                │以下之刑。」              │之行為犯他罪名│罪併罰規定分論│
│            │                          │                          │者」）之規定。│併罰，自較適用│
│            │                          │                          │              │修正前刑法第55│
│            │                          │                          │              │條依牽連犯以一│
│            │                          │                          │              │罪論，更不利於│
│            │                          │                          │              │被告          │
├──────┼─────────────┼─────────────┼───────┼───────┤
│易科罰金之折│1、修正前刑法第41條第1項  │1、修正後刑法第41條第1 項 │易科罰金折算標│行為時法有利  │
│算標準變更  │   前段：「犯最重本刑為5  │   前段：「犯最重本刑為5  │準由銀元改為新│              │
│            │   年以下有期徒刑以下之刑 │   年以下有期徒刑以下之刑 │臺幣，且金額提│              │
│            │   之罪，而受6 個月以下有 │   之罪，而受6 個月以下有 │高            │              │
│            │   期徒刑或拘役之宣告…得 │   期徒刑或拘役之宣告者， │              │              │
│            │   以1 元以上3 元以下折算 │   得以新臺幣1000元、2000 │              │              │
│            │   1日，易科罰金。」      │   元或3000元折算1 日，易 │              │              │
│            │2、修正前罰金罰鍰提高標準 │   科罰金。」             │              │              │
│            │   條例第2條：「依刑法第  │2、罰金罰鍰提高標準條例第2│              │              │
│            │   41條易科罰金…就其原定 │   條刪除。               │              │              │
│            │   數額提高為100倍折算1日 │                          │              │              │
│            │   ；法律所定罰金數額未依 │                          │              │              │
│            │   本條例提高倍數，或其處 │                          │              │              │
│            │   罰法條無罰金刑之規定者 │                          │              │              │
│            │   ，亦同。               │                          │              │              │
│            │3、結論：以銀元100元即新台│3、結論：以新臺幣1000元、 │              │              │
│            │   幣300 元以上，銀元300元│   2000元或3000元折算1 日 │              │              │
│            │   即新台幣900 元以下折算1│   。                     │              │              │
│            │   日。（依上開規定及現行 │                          │              │              │
│            │   法規所定貨幣單位折算新 │                          │              │              │
│            │   台幣標準條例）。       │                          │              │              │
├───┬──┼─────────────┴─────────────┴───────┼───────┤
│整體比│行為│1、刑法第339 條第1 項：5 年以下有期徒刑、拘役、或科或併科「銀元10000  │修正前刑法第33│
│較結果│時法│   元即新臺幣30000 元以下，銀元10元即新臺幣30元以上罰金」             │9 條1 項、動產│
│      │    │2、動產擔保交易法38條：3 年以下有期徒刑、拘役或科或併科「銀元60000元即│擔保交易法第38│
│      │    │   新台幣180000 元，銀元10元即新臺幣30元以上罰金」                    │條法定最低刑（│
│      ├──┼───────────────────────────────────┤罰金）較低；又│
│      │裁判│1、刑法第339 條第1 項：5 年以下有期徒刑、拘役、或科或併科「新臺幣30000│依牽連犯從一重│
│      │時法│   元以下，新臺幣1000元以上罰金」。                                   │處斷，亦較有利│
│      │    │2、動產擔保交易法第38條：3 年以下有期徒刑、拘役、或科或併科「新台幣180│；且易科罰金之│
│      │    │   000元以下 ， 新臺幣1000元以上罰金」。                              │金額較低。故整│
│      │    │（刑法第339條第1項、動產擔保交易法第38條本身，均未修正）              │體觀察，仍以行│
│      │    │                                                                      │為時法較有利被│
│      │    │                                                                      │告。          │
└───┴──┴───────────────────────────────────┴───────┘


司法院資訊處製作；財團法人民間司法改革基金會備份。
